【裁判字號】    97,上訴,505
【裁判日期】    970630
【裁判案由】    殺人未遂等
【裁判全文】
臺灣高等法院高雄分院刑事判決         97年度上訴字第505號
    上  訴  人  臺灣高雄地方法院檢察署檢察官
    上  訴  人
    即  被  告  乙○○
    選任辯護人  朱淑娟  律師
                郭憲彰  律師
                唐治民  律師
    上  訴  人
    即  被  告  丙○○
    選任辯護人  陳正達  律師
                許惠珠  律師
上列上訴人因被告殺人未遂等案件，不服臺灣高雄地方法院96年
度訴字第3055號中華民國97年1 月18日第一審判決（起訴案號：
臺灣高雄地方法院檢察署96年度偵字第16810 號），提起上訴，
本院判決如下：
    主  文
原判決關於乙○○、丙○○被訴剝奪他人行動自由罪及定應執行
刑部分，均撤銷。
乙○○共同犯剝奪他人行動自由罪，處有期徒刑壹年。
丙○○共同犯剝奪他人行動自由罪，處有期徒刑陸月。
其他上訴駁回（二人均被訴持有改造槍枝有罪及殺人未遂無罪部
分）。
乙○○上開撤銷改判部分，與上訴駁回部分（持有可發射金屬或
子彈具有殺傷力之改造手槍）所處之刑，應執行有期徒刑肆年伍
月，併科罰金新臺幣參拾萬元，罰金如易服勞役，以新臺幣壹仟
元折算壹日，扣案改造手槍壹支（含彈匣壹個，槍枝管制編號0
000000000號）、子彈參顆，均沒收。
丙○○上開撤銷改判部分，與上訴駁回部分（持有可發射金屬或
子彈具有殺傷力之改造手槍）所處之刑，應執行有期徒刑參年陸
月，併科罰金新臺幣拾伍萬元，罰金如易服勞役，以新臺幣壹仟
元折算壹日，扣案改造手槍壹支（含彈匣壹個，槍枝管制編號0
000000000號）、子彈參顆，均沒收。
    事  實
一、乙○○與甲○○原係男女朋友，乙○○不滿甲○○與其分手
    ，於民國96年6 月6 日14、15時許，乙○○發現甲○○所有
    之車牌號碼5185-QR 自用小客車停放於高雄市三民區○○○
    路與明誠二路路口之「大樂停車場」，旋即以電話通知丙○○，並藉口要處理債務問題而囑其攜帶槍枝、子彈到該停車
    場。丙○○乃於同日16時許，攜帶換裝土造金屬槍管、滑套
    而成，可供擊發適用子彈使用，具有殺傷力之仿BERETTA 廠
    半自動改造手槍1 支（含彈匣1 個，槍枝管制編號00000000
    00號）及具有殺傷力之口徑9mm 制式子彈10顆，交予乙○○
    。嗣於同日16時45分許，甲○○至該停車場駕駛上開車輛準
    備離去時，丙○○、乙○○竟共同基於妨害行動自由之犯意
    聯絡，由丙○○上前質問甲○○是否認識乙○○，乙○○即
    趁隙打開該車輛右後車門進入後座，丙○○亦進入該車輛左
    後座後，乙○○隨即以上開改造手槍抵住甲○○頭部，要甲○○打開駕駛座車門，丙○○即自左後座下車，並趨前將駕
    駛座上之甲○○強推到該車輛右前座，且自己進入駕駛座駕
    駛該車輛，乙○○再將甲○○強拉到後座，向甲○○恫稱「
    要讓你死」，並持上開改造手槍抵住甲○○之心臟，以此方
    式妨害甲○○之自由，並由丙○○將該車輛駛往高雄縣仁武
    鄉空曠處，惟行經高雄市○○區○○街左轉至鼎力路197 巷
    巷口時（即鼎金派出所對面），乙○○與甲○○因在車內發
    生爭執及拉扯，致乙○○所持上開改造手槍擊發子彈1 發，
    拉扯過程中甲○○並受有嘴角流血之傷害（涉嫌殺人未遂部
    份另為無罪判決，詳後述），嗣乙○○與甲○○持續拉扯時
    ，為巡邏員警發現攔截，並查獲上開車輛內已擊發之彈殼1
    發、上開具有殺傷力之改造手槍1 支及口徑9mm 制式子彈9
    顆。
二、案經被害人甲○○訴由高雄市政府警察局三民第二分局報請
    臺灣高雄地方法院檢察署檢察官偵查起訴。
    理  由
甲、程序方面：
一、告訴人甲○○及共同被告丙○○於警詢時之供述：
（一）按被告以外之人（包括證人、鑑定人、告訴人、被害人及
      共同被告等）於檢察事務官、司法警察官或司法警察調查
      中所為之陳述，與審判中不符時，其先前之陳述具有較可
      信之特別情況，且為證明犯罪事實存否所必要者，得為證
      據，刑事訴訟法第159 條之2 定有明文。依上開規定，被
      告以外之人於審判外之陳述例外地具有證據能力之要件為
      ：(一)被告以外之人於檢察事務官、司法警察官或司法警察
      調查中所為之陳述。(二)該陳述與審判中之陳述不符，而所
      謂「前後陳述不符」之要件，應就前後階段之陳述進行整
      體判斷，以決定其間是否具有實質性差異，惟無須針對全
      部陳述作比較，陳述之一部分有不符，亦屬之。(三)該陳述
      具有較可信之特別情況。(四)該陳述須為證明犯罪事實存否
      所必要。
（二）甲○○、丙○○於警詢時之供述符合上開(一)(二)之要件，且
      其供述之內容，亦為證明本件犯罪事實存否所必要，而上
      開所謂的「較可信之特別情況」應係指先前陳述之背景具
      有特別情況，而使其較審判中之陳述為可信時，即例外地
      賦予證據能力。至於先前陳述之背景是否具有特別情況，
      則需斟酌個案不同之情形具體認定之。本院認應依據陳述
      人於警詢及本院審理所為陳述時之「外部情況」，即須依
      據陳述人之觀察、記憶、表達是否正確，及陳述人有無虛
      偽陳述之動機而加以綜合決定陳述人於警詢或本院審理所
      為陳述何者較具有可信性決定之。據此，本院審酌：甲○○、丙○○係於案發之96年6 月6 日當晚立即製作筆錄，
      其等2 人之警詢筆錄內容所呈顯之表達尚屬明晰，又於警
      詢中陳述距事發時間較相近，記憶應較為清晰，復因案發
      後即接受調查，較無機會受其他被告或利害關係人之影響
      ，而有虛捏其詞之時間，又並無證據足認其等2 人有遭到
      強暴、脅迫、詐欺或其他不正方法之對待之情形，致影響
      其陳述之任意性，應認具有較可信之特別情況，且為證明
      犯罪事實存否所必要，故其等於警詢中之供述均具有證據
      能力。
二、共同被告乙○○於警詢時之供述：
（一）倘證人於檢察事務官、司法警察（官）調查中為陳述，惟
      至審判中證人拒絕證言而有法律上理由時，雖不符合刑事
      訴訟法第159 條之3 第4 款之「到庭後無正當理由拒絕陳
      述」，惟對於該證人於審判中之拒絕證言之情形，足認為
      可以作為彈劾該證人拒絕證言之原因者，應可認為仍屬刑
      事訴訟法第159 條之2 所稱之「不符」之情形，而其先前
      陳述具有特別可信之情況時，應仍可例外認其具有證據能
      力（臺灣高等法院96年度上訴字第2644號判決參照）。
（二）乙○○為共同被告，依刑事訴訟法第181 條規定：「證人
      恐因陳述致自己或與其有前條第一項關係之人受刑事追訴
      或處罰者，得拒絕證言」，屬依法得拒絕證言者，其於原
      審及本院審理時亦已拒絕證言（見原審卷(一)第215 頁、本
      院卷第116 頁），而其於警詢中之陳述，已就本案發生之
      經過為詳細供述，該陳述詳細而完整，距離案發時間較近
      ，且係查獲當日所為之證述，受外界干擾之因素較少，較
      少考量其陳述對於本身或其他被告之利害關係，應認其前
      開陳述，具有較可信之特別情況，且具有證明犯罪事實之
      必要性，依刑事訴訟法第159 條之2 之規定，應有證據能
      力。
三、甲○○、乙○○、丙○○、丁志勇及劉書民於偵查中之供述
    ：
（一）按被告以外之人於偵查中向檢察官所為之陳述，除顯有不
      可信之情況者外，得為證據，刑事訴訟法第159 條之1 第
      2 項定有明文。所謂不可信情況，法院應審酌被告以外之
      人於陳述時之外在環境及情況，例如：陳述時之心理狀況
      、有無受到外力干擾等，以為判斷之依據。
（二）甲○○、乙○○、丙○○、丁志勇及劉書民於檢察官偵訊
      時，係以證人之身分而陳述，經告以具結義務及偽證處罰
      後，於命證人朗讀結文後具結，有證人結文5 紙在偵查卷
      第44頁至第46頁、第55頁、第79頁可憑；其等係於負擔偽
      證罪之處罰心理下證述，以具結擔保其供述之真實性，又
      無受其他不當外力干擾之情形，並無遭違法取供情事，又
      查無證據足認其上開偵查中之證述，有何其他顯不可信之
      情況，依刑事訴訟法第159 條之1 第2 項規定，其等5 人
      在偵查中經具結之證言，有證據能力。
四、照片14張（警卷第26頁至第33頁）乃係機械拍攝之情況並藉
    書面方式加以留存、呈現者，並不存在人對現實情狀知覺、
    記憶、表述等錯誤，復欠缺故為虛枉之疑慮，故照片之性質
    非屬供述證據，而無傳聞法則之適用，應有證據能力。
五、扣案之改造手槍1 支、口徑9mm 制式子彈9 顆及彈殼1 發有
    證據能力：
（一）按司法警察逮捕被告、犯罪嫌疑人時，雖無搜索票，得逕
      行搜索其身體、隨身攜帶之物件、所使用之交通工具及其
      立即可觸及之處所，刑事訴訟法第130 條定有明文。
（二）證人丁志勇證稱：當天我與劉書民接到通報說在大樂停車
      場有1 女子被挾持，我們剛好在週邊巡邏，發現該車在鼎
      力路行駛，我們就尾隨，並在鼎力路125 號即鼎金派出所
      對面攔下該車，丙○○就下車，我們叫他不要動，並發現
      乙○○與甲○○在搶槍，我就把車門打開並奪下槍，後來
      鼎山派出所的員警於該車輛內查到1 發擊發的彈殼等語（
      見偵查卷第41頁，原審卷(二)第16頁至第20頁）；證人劉書
      民證稱：我與丁志勇接到通報說有1 女子被挾持，後來發
      現該車輛正在鼎力路行駛，我們在鼎金派出所對面攔下該
      車，丙○○下車時高舉雙手並主動表示與本案無關，我就
      叫他不要動，丁志勇去抓乙○○，我們將被告2 人帶回派
      出所，其他支援的同仁就在現場查看，發現扣案的彈殼，
      彈殼雖不是我查獲的，但是我可以確定是在該車的後座查
      獲的等語（見偵查卷第42頁，原審卷(二)第12頁至第14頁）
      ，則警方係於逮捕犯罪嫌疑人時，隨即搜索其使用之車輛
      ，而查獲彈殼1 發，辯護人稱扣案之彈殼1 發係違反法律
      程序取得之證據，似有誤會；縱認警方此舉有違刑事訴訟
      法相關規定，但依刑事訴訟法第158 條之4 規定，審酌人
      權保障及公共利益之均衡維護，亦應認扣案之改造手槍1
      支、口徑9mm 制式子彈9 顆及彈殼1 發，係承辦員警依法
      定程序取得，應均得作為本案之證據。
六、內政部警政署刑事警察局96年8 月2 日刑鑑字第0960093790
    號槍彈鑑定書、97年5 月2 日刑鑑字第0970047503號函，此
    類文書，係被告以外之人於審判外之書面陳述，依刑事訴訟
    法第159 條第1 項之規定，屬於傳聞證據，惟於立法理由明
    確說明，該條所謂「除法律有規定者」外，尚包括同法第15
    9 條之1 至159 條之5 及第206 條等規定。本件鑑定係經審
    判長、受命法官或檢察官選定或囑託機關、團體所為之鑑定
    ，所鑑定之結果，鑑定人依刑事訴訟法第206 條所出具之鑑
    定報告，係刑事訴訟法第159 條第1 項所指例外規定，有證
    據能力。且被告對於該鑑定報告亦表示同意為證據，則依據
    刑事訴訟法第159 條之5 第1 項規定，自得為證據。
七、本判決所引用之其餘證據資料（詳後引證據），其中傳聞證
    據部分，縱無刑事訴訟法第159 條之1 至第159 條之4 或其
    他規定之傳聞證據例外情形，亦因被告、辯護人、檢察官或
    同意可作為證據使用，或未聲明異議，依刑事訴訟法第159
    條之5 第1 項、第2 項之規定，本院審酌該證據作成之情況
    ，認為適當，應得為證據。至本判決未引用之證據，既未經
    援引為認定犯罪事實之基礎，爰不逐一論述該等證據之證據
    能力，附此敘明。
乙、實體方面
壹、有罪部分：
一、訊據上訴人即被告乙○○於本院審理時坦承持有槍枝、子彈
    及共同妨害自由之犯行不諱；訊據上訴人即被告丙○○於本
    院審理時亦坦承共同妨害自由之犯行不諱，然仍否認有共同
    持有槍、彈之犯行，辯稱：我沒有提供上開槍枝、子彈給乙○○，槍彈是乙○○自己帶來的，不是我的等語。
二、經查：
（一）被訴持有槍枝、子彈部份：
    1.被告乙○○對於未經許可持有上開改造手槍1 支及具有殺
      傷力之口徑9mm 制式子彈10顆（1 顆已擊發）之事實，業
      據其坦承不諱，並有扣案之槍枝、子彈為證，而扣案槍枝
      經鑑定係改造手槍，由仿BERETTA 廠半自動手槍製造之槍
      枝，換裝土造金屬槍管、滑套而成，可供擊發適用子彈使
      用，具有殺傷力；子彈9 顆均係口徑9mm 制式子彈，具有
      殺傷力等情，有內政部警政署刑事警察局96年8 月2 日刑
      鑑字第0960093790號槍彈鑑定書（見偵查卷第82頁）、該
      局97年5 月2 日刑鑑字第0970047503號函（見本院卷第86
      頁、第87頁）各1 份在卷可憑。被告乙○○未經許可，持
      有具殺傷力之槍枝、子彈之犯行，應可認定。
    2.上開槍枝、子彈係由被告丙○○攜帶至大樂停車場之事實
      ，業據證人即共同被告乙○○證稱：扣案槍枝、子彈是丙○○的，96年6 月6 日16時許我打電話給丙○○，向他陳
      稱要處理債務問題，丙○○就攜帶該槍枝、子彈到大樂停
      車場交給我，當時槍枝是以類似裝皇家禮砲之布製袋子裝
      著，彈匣已裝在槍枝內，我將槍枝放置我所攜帶之黑色旅
      行袋內等語明確（見警卷第3 頁、第5 頁，偵查卷第52頁
      ），被告乙○○與丙○○素為友人，並無仇隙，且當日係
      因自己私事而請被告丙○○到場幫忙，而乙○○所為上開
      供述，使己身亦無法解免非法持有具殺傷力之改造手槍、
      子彈之重罪，衡情，自無虛構案情誣陷被告丙○○之必要
      ，其所證自堪採信。另乙○○雖曾於偵查中陳稱：扣案之
      槍枝、子彈是伊於案發前1 半月在仁武工地施工時挖到的
      ，為伊所有，警詢時因緊張才說是丙○○帶到停車場等語
      （見偵查卷第5 頁），惟此部分嗣後據其稱：內勤檢察官
      訊問時，伊認為不關丙○○的事，才想一肩扛下等語（見
      偵查卷第53頁），故此部分證述難為被告丙○○有利之證
      明，併此敘明。
    3.依上所述，被告丙○○所辯上開槍枝、子彈係乙○○自己
      攜帶至停車場乙節，顯係卸責之詞，不足採信。
（二）被訴妨害自由部分：
      該部分犯罪事實，業據被告乙○○、丙○○於本院審理中
      坦承不諱，核與被害人甲○○證述之情節相符，且經證人
      即警員劉書民結證稱：當天17時許，我和丁志勇依據110
      通報說有1 女子被挾持，要攔檢1 輛黑色BMW 的車子，後
      來發現該車輛正在鼎力路行駛，我們在鼎金派出所對面攔
      下該車，攔檢時丙○○下車，說他不知發生什麼事，丁志
      勇已經先下車，我叫丙○○在那邊等，並從BMW 車輛的車
      前走到該車右後方，在丁志勇後方警戒，我聽到車上有女
      聲尖叫的聲音，乙○○、甲○○、丁志勇的手重疊握著槍
      枝，我們將被告2 人帶回派出所，其他支援的同仁就在現
      場查看，發現扣案的彈殼，我可以確定彈殼是在該車的後
      座查獲的等語（見偵查卷第42頁，原審卷(二)第8 頁至第14
      頁），及證人丁志勇結證稱：當天我與劉書民接到通報說
      在大樂停車場有1 女子被挾持，我們剛好在週邊巡邏，發
      現該車在鼎力路行駛，我們就尾隨，並在鼎力路125 號即
      鼎金派出所對面攔下該車，丙○○就下車，我們叫他不要
      動，並發現乙○○持槍，我就把車門打開並奪下槍，後來
      鼎山派出所的員警於該車輛內查到1 發擊發的彈殼等語（
      見偵查卷第41頁、原審卷(二)第16頁至第25頁）。此外，復
      有扣案手槍1 支及彈殼1 發可資佐證，則甲○○遭被告2
      人共同剝奪行動自由之事實，堪予認定。
（三）綜上所述，本件事證明確，被告2 人共同持有槍、彈及剝
      奪甲○○行動自由犯行，均堪認定。
三、論罪科刑部份
（一）按持有槍枝罪，其持有之繼續為行為之繼續，而非狀態之
      繼續，亦即一經意圖犯罪而持有槍枝，該罪雖告成立，但
      其完結，須繼續至持有行為終了之時為止。又所謂持有，
      並非必需親自持有，如以共同犯罪之意思，事先有犯意之
      合致，而由其中一部分人實施犯罪行為，即有共同犯罪之
      存在（最高法院79年台非字第264 號判決參照），又共同
      正犯之意思聯絡，不限於事前有所謀議，於行為當時，基
      於相互之認識，以共同犯罪之意思參與者，亦無礙於共同
      正犯之成立，且其表示之方法，亦不以明示通謀為必要，
      即相互間有默示之合致，亦無不可（最高法院73年臺上字
      第2364號判例意旨、91年度臺上字第5849號判決意旨參照
      ）。被告丙○○攜帶扣案槍枝、子彈至大樂停車場後，雖
      將之交付予被告乙○○，然其係用以與被告乙○○共同為
      妨害行動自由犯行，業如上述，則難認主觀上有出借而嗣
      將請求返還之意思，應受共同犯罪之評價，難謂其持有之
      行為已經終了，故被告丙○○關於子彈部分之犯行，應係
      觸犯槍砲彈藥刀械管制條例第12條第4 項之未經許可，持
      有子彈罪，公訴意旨認被告丙○○關於子彈部分係涉犯槍
      砲彈藥刀械管制條例第12條第3 項、第2 項之意圖供自己
      或他人犯罪之用而出借子彈罪嫌，容有誤會，惟其基本事
      實同一，本院自得變更起訴法條予以審理。
（二）又公訴意旨就被告所犯法條部分，記載被告2 人關於槍枝
      部分，係犯槍砲彈藥刀械管制條例第8 條第3 項之意圖供
      犯罪之用，未經許可，持有其他可發射子彈具有殺傷力之
      改造玩具手槍罪云云。惟槍砲彈藥刀械管制條例第8 條第
      3 項之罪，限於意圖供自己或他人犯罪之用，而犯同條例
      第8 條第1 項、第2 項之罪者，即未經許可，製造、販賣
      、運輸、轉讓、出租或出借鋼筆槍、瓦斯槍、麻醉槍、獵
      槍、空氣槍或同條例第4 條第1 項第1 款所定其他可發射
      金屬或子彈具有殺傷力之各式槍砲，故意圖供自己或他人
      犯罪之用，未經許可，持有其他可發射子彈具有殺傷力之
      改造玩具手槍，尚難以槍砲彈藥刀械管制條例第8 條第3
      項相繩，公訴意旨於所犯法條關於此部分記載應係誤載，
      併此敘明。
（三）次按私行拘禁或以其他非法方法剝奪人之行動自由，仍不
      外以強暴、脅迫為手段，如其目的在使人行無義務之事，
      或妨害人行使權利，則此項使人行無義務之事，或妨害人
      行使權利，應為剝奪人行動自由之高度行為所吸收，逕依
      刑法第302 條第1 項論罪，又在剝奪人之行動自由中，如
      並有恐嚇危害安全行為，自屬包含於妨害行動自由之同一
      意念之中，而視為剝奪行動自由之部分行為，不發生所謂
      低度之恐嚇危害安全罪，為高度之剝奪行動自由罪所吸收
      之問題（最高法院82年度台上字第2554號判決意旨參照）
      。乙○○自承，伊與甲○○有感情及公司股權上之糾紛，
      伊找甲○○溝通，甲○○一直不接電話，為了讓甲○○害
      怕，所以才叫丙○○帶槍、彈到該停車場等語（見原審卷
      (一)第14頁），甲○○雖亦證稱：伊遭乙○○強拉至後座時
      ，乙○○曾向其稱「要讓你死」等語，然此係被告2 人於
      剝奪甲○○行動自由中所為之恐嚇行為，應視為剝奪行動
      自由之部分行為，不另成立低度之恐嚇危害安全罪。
（四）末按以強暴之方法剝奪人之行動自由時，若無傷害之故意
      ，而於實施強暴行為之過程中，致被害人受有傷害，乃實
      施強暴之當然結果，不另論傷害罪。若行為人另具有傷害
      故意，且發生傷害結果，始應成立傷害罪名（最高法院94
      年度臺上字第4781號判決意旨參照），本件甲○○雖稱受
      有嘴角流血之傷害，然依其於警詢中證稱：伊嘴唇所受傷
      害是與乙○○搶槍所造成等語（見警卷第12頁），客觀上
      係實施強暴之當然結果，難認係被告乙○○故意所造成，
      應不另論傷害罪。
（五）核被告乙○○、丙○○所為，均係犯槍砲彈藥刀械管制條
      例第8 條第4 項（起訴書誤載為第8 條第3 項，業如上述
      ）未經許可持有可發射金屬或子彈具有殺傷力之改造手槍
      罪、同條例第12條第4 項之未經許可持有子彈罪及刑法第
      302 條第1 項之剝奪他人行動自由罪。被告2 人同時持有
      手槍及子彈，係以一行為同時觸犯二罪名，為想像競合犯
      ，應依刑法第55條規定，從一重論以槍砲彈藥刀械管制條
      例第8 條第4 項之未經許可持有可發射金屬或子彈具有殺
      傷力之改造手槍罪。被告2 人就上揭所犯未經許可，持有
      可發射金屬或子彈具有殺傷力之改造手槍罪及剝奪他人行
      動自由犯行，彼此間均有犯意聯絡及行為分擔，均為共同
      正犯。被告2 人所犯上開持有槍、彈及剝奪行動自由2 罪
      ，犯意各別，行為互殊，應予分論併罰。
四、原判決就被告2 人被訴共同剝奪行動自由罪部分，以被告2
    人罪證明確，因予論罪科刑，固非無見；惟按科刑之判決書
    ，應於理由內記載科刑時就刑法第57條或第58條規定事項所
    審酌之情形，為刑事訴訟法第310 條第3 款所明定，此項規
    定，依同法第364 條，又為第二審所準用。經查第一審判決
    係審酌被告等2 人犯罪之動機、目的、手段、所生危害，及
    均否認有妨害自由之犯行，均難認其等犯罪後態度良好，亦
    難見悔意等一切情狀，量處被告乙○○有期徒刑1 年6 月，
    被告丙○○有期徒刑8 月云云；但刑法第57條第10款所稱犯
    罪後之態度，應包括犯人犯罪後，因悔悟而坦承犯行之情形
    在內，被告2 人於本院審理時均坦承剝奪行動自由部分之犯
    行，其2 人犯罪後之態度與第一審比較，已然不同，自為本
    院科刑時應予斟酌之事項，已構成撤銷原判決該部分之理由
    ，原判決關於該部分自有未恰。被告2 人上訴意旨，以原判
    決關於剝奪行動自由罪部分量刑過重，指摘原判決該部分不
    當，雖無理由，但原判決關於被告2 人剝奪行動自由部分既
    有上開可議之處，自屬無可維持，應由本院將原判決關於被
    告2 人被訴剝奪行動自由及定應執行刑部分均予以撤銷改判
    。爰審酌被告2 人並無前科，被告乙○○因與告訴人有感情
    糾紛及公司資產糾葛，以致剝奪告訴人之行動自由脅迫其就
    範談判，於本院審理時被告2 人均坦承該部分犯行，犯罪後
    態度良好，且被害人嗣後已歸還資產給公司股東等一切情狀
    ，分別量處被告乙○○有期徒刑1 年，被告丙○○有期徒刑
    6 月。原判決就被告2 人被訴持有改造槍枝、子彈部分，以
    被告2 人罪證明確，因予適用刑事訴訟法第300 條，槍砲彈
    藥刀械管制條例第8 條第4 項、第12條第4 項，刑法第11條
    前段、第28條、第42條第3 項、第55條，刑法施行法第1 條
    之1 之規定，並審酌被告2 人未經許可持有具殺傷力之改造
    手槍1 支、子彈10顆，危害社會治安情節不輕，本件肇因於
    乙○○與告訴人之感情糾紛，乙○○犯後坦承持有槍枝、子
    彈之犯行，丙○○否認該部分犯行，難認其犯後態度良好，
    亦難見悔意，惟念其等前均未曾受任何罪刑之宣告，素行尚
    佳等一切情狀，分別量處被告乙○○有期徒刑3 年6 月，併
    科罰金新台幣30萬元，且諭知罰金如易服勞役，以新台幣1,
    000 元折算1 日之折算標準；被告丙○○有期徒刑3 年2 月
    ，併科罰金新台幣15萬元，且諭知罰金如易服勞役，以新台
    幣1,000 元折算1 日之折算標準；並敘明本件扣案具殺傷力
    之槍枝、子彈係違禁物，應依刑法第38條第1 項第1 款之規
    定，就改造手槍1 支（含彈匣1 個，槍枝管制編號00000000
    00號）、子彈3 顆（原為10顆，擊發1 顆，鑑定時試射6 顆
    ，剩餘3 顆），宣告沒收；至已擊發及試射之子彈7 顆，因
    已擊發而不具殺傷力，非屬違禁物，爰不另為沒收之諭知；
    其認事用法核無違誤，所處之刑亦屬允當。被告乙○○上訴
    意旨，以原審該部分量刑過重為由，被告丙○○上訴意旨，
    否認犯持有槍彈罪，均指摘原判決關於該部分不當，均無理
    由，應予駁回；並與上開撤銷改判部分（剝奪行動自由罪）
    所處之刑，分別定應執行刑，被告乙○○部分為有期徒刑4
    年5 月，併科罰金新台幣30萬元，罰金如易服勞役，以新台
    幣1,000 元折算1 日；被告丙○○為有期徒刑3 年6 月，併
    科罰金新台幣15萬元，罰金如易服勞役，以新台幣1,000 元
    折算1 日。
貳、無罪部分（被訴殺人未遂部分）：
一、公訴意旨另以：被告乙○○與丙○○基於共同之犯意聯絡，
    於上開時地，由被告丙○○提供上開槍、彈，並負責駕駛告
    訴人甲○○之上開車輛，被告乙○○與甲○○在上開被告丙○○所駕駛之車輛內發生爭執，被告乙○○持槍準備向甲○○擊發子彈，甲○○見狀即以手腳掙扎推開被告乙○○，致
    被告乙○○持上開改造手槍擊發子彈1 發未射中甲○○，甲○○於抵抗過程中受有嘴角流血之傷害，被告乙○○準備欲
    向甲○○擊發第2 發子彈時，為巡邏員警發現，甲○○因而
    倖免於死。因認被告2 人有共犯刑法第271 條第2 項、第1
    項之殺人未遂罪嫌云云。
二、按犯罪事實應依證據認定之，無證據不得認定犯罪事實；又
    不能證明被告犯罪者，應諭知無罪之判決，刑事訴訟法第15
    4 條第2 項、第301 條第1 項分別定有明文。而刑事訴訟法
    上所謂認定犯罪事實之證據，係指足以認定被告確有犯罪行
    為之積極證據而言，該項證據自須適合於被告犯罪事實之認
    定，始得採為斷罪資料。如未能發現相當證據，或證據不足
    以證明，自不能以推測或擬制之方法，以為裁判之基礎。又
    刑事訴訟上證明之資料，無論其為直接或間接證據，均須達
    於通常一般之人均不致有所懷疑，而得確信其為真實之程度
    ，始得據為有罪之認定，若其關於被告是否犯罪之證明未能
    達此程度，而有合理性懷疑之存在，致使無從形成有罪之確
    信，根據「罪證有疑，利於被告」之證據法則，即不得遽為
    不利被告之認定（最高法院29年度上字第3105號、40年臺上
    字第86號、76年臺上字第4986號判例參照）。
三、又按殺人罪與傷害罪之區別，應以有無殺人故意為斷，即行
    為人於下手時有無決意取被害人生命為準，至於被害人受傷
    處是否致命部位，及傷痕多寡、輕重為何等，僅得供審判者
    心證之參考，究不能據為絕對之標準；行為人於行為當時，
    主觀上是否有殺人之故意，除應斟酌其使用之兇器種類、攻
    擊之部位、行為時之態度、表示外，尚應深入觀察行為人與
    被害人之關係、衝突之起因、行為當時所受之刺激、下手力
    量之輕重，被害人受傷之情形及行為人事後之態度等各項因
    素綜合予以研析，殊不能僅以口頭之詞語，遽認其必有殺人
    之犯意（最高法院20年非字第104 號判例、78年台上字第52
    16號判決意旨參照）。
四、公訴人認被告2 人共犯刑法第271 條第2 項、第1 項之殺人
    未遂罪嫌，無非係以證人甲○○、丁志勇及劉書民之證述，
    且有扣案之改造手槍及子彈等為其論據。
五、訊據被告2 人均堅詞否認有何殺人犯意，被告乙○○辯稱：
    伊因要與甲○○商談感情及債務問題，才拿槍恐嚇甲○○，
    希望她能回心轉意及追回公司之資產，不料與甲○○拉扯之
    間擊發子彈1 發，並無殺人之故意等語；被告丙○○辯稱：
    乙○○只告訴我與甲○○有債務糾紛，乙○○叫我開車，我
    就開車，我只開車而已等語。
六、經查：
（一）被告乙○○於96年6 月6 日16時許，與被告丙○○於「大
      樂停車場」內見面，其等2 人與甲○○在該車上時，被告
      乙○○所持上開改造手槍擊發子彈1 發，嗣被告乙○○與
      甲○○持續拉扯時，為巡邏員警發現之事實，業據被告2
      人坦承不諱，核與證人甲○○指述情節大致相符，然本件
      應審究者為：被告乙○○是否基於殺人犯意持槍朝甲○○
      射擊？
（二）證人甲○○雖於警詢、偵訊時證稱：乙○○拉我到車子後
      座後，用左手勾著我的肩，以右手持槍抵著我的心臟說「
      要給妳死」，我看到他把手伸到扳機內準備要開槍，我就
      用手及腳把他推開，子彈擊出1 發，但沒有打中我，直接
      打在車內，隨後乙○○又拉滑套要開第2 槍，我便全力與
      他搶槍，該槍就撞到我嘴唇，他把槍指著我心臟準備再開
      第2 槍，警方就到達現場把乙○○、丙○○制伏等語（見
      警卷第12頁、偵查卷第40頁），被告持槍雖可能發生相當
      危害。但被告是否基於殺人犯意「持槍」，仍應綜合全部
      卷證，始能判斷，自不得以甲○○證稱被告乙○○有稱「
      要給妳死」等語，即認其等具有殺人犯意。
（三）被告乙○○與甲○○間，除有感情糾紛外，尚有富驛建設
      有限公司資產之糾紛金額高達新台幣（下同）1 億600 萬
      元，此從告訴人甲○○於被告乙○○因本案被羈押期間，
      於96年11月14日將富驛公司高達1 億600 萬元之資產，全
      數交還，其中被告乙○○持股之價值則有85,169,584元之
      多，可見被告乙○○找告訴人甲○○出面解決，並非僅單
      純之個人感情問題。然於案發前，被告乙○○一再要求甲○○出面解決富驛公司資產問題，但甲○○卻置之不理，
      富驛公司股東權益因而無法處理，以致被告乙○○因急於
      找甲○○出面，且為能順利解決上開感情及自己公司及股
      東權益事宜，遂以持有扣案之槍彈脅迫甲○○與之談判，
      而果真被告乙○○持槍之目的在於殺害甲○○，則從甲○○被制伏至後來與被告乙○○發生爭執，這段長達10餘分
      鐘之時間內，被告乙○○有對其下手殺害之機會，甲○○
      豈能逃過一劫！何況，甲○○如被被告乙○○殺死，登記
      在甲○○名下之財產，不但無法過戶為其他股東名義，亦
      無法解決富驛公司及股東權益問題，且將使整件事情更加
      複雜，故被告乙○○實無殺害甲○○之動機及犯意甚明。
（四）證人甲○○於原審審理時經與被告2 人隔離訊問後結證稱
      ：乙○○持槍先抵著我的後腦部，之後再指我的心臟，槍
      口有接觸到我的後腦及心臟，力量不大，但是抵著，沒有
      看到乙○○拉滑套等語（見原審卷(一)第218 頁），倘被告
      乙○○確有殺人之犯意，其以左手勾著甲○○肩膀，右手
      持槍抵著甲○○的心臟時，大可逕朝甲○○射擊，且本件
      案發時間為16時許之白日，地點係在人潮往來之街道，苟
      被告乙○○欲持槍殺害甲○○，自可在短時間內下手殺害
      ，何須要被告丙○○將車開往仁武鄉山區，此由甲○○及
      丙○○均證稱，乙○○在車上囑丙○○將該車輛開往山上
      等語（見偵查卷第40頁、第77頁）即可窺知，故縱被告乙○○出言稱「要讓你死」等語，無非係要甲○○心生恐懼
      而聽從其指示，尚難據此即認定被告乙○○具有殺人之犯
      意。
（五）又丙○○證稱：乙○○叫我開車到仁武空曠的地方要好好
      講，我在開車，乙○○與甲○○2 人講到有關債務的問題
      ，乙○○激動，拿著槍指著甲○○的肚子，說你為什麼要
      躲我，後來他們2 人發生拉扯，當時我在開車，他們拉扯
      過程中槍枝走火1 槍等語（見偵查卷第77頁），其於原審
      審理時並結證稱：乙○○與甲○○一直在拉扯，槍枝擊發
      的聲音後還在拉扯等語（見原審卷(一)第210 頁），參以車
      上之彈孔係在右前座（見警卷第30頁所附照片），事發當
      時，甲○○坐在駕駛座後方，被告乙○○坐於右後座，顯
      見槍枝擊發是雙方拉扯所致，如被告乙○○要係對甲○○
      開槍，彈孔應在駕駛座才是，而不是在右前座。則被告乙○○辯稱：係因與甲○○拉扯間不慎擊發子彈1 發等語，
      應可採信。再衡諸被告乙○○與甲○○曾為親密之同居男
      女朋友關係，且2 人間仍有龐大之資產糾紛尚待解決，而
      被告丙○○與甲○○素無恩怨，被告2 人尚不致因此即萌
      生殺人動機。
（六）綜上所述，本件公訴人認被告2 人涉犯殺人未遂罪嫌，所
      憑證據，未達通常一般人均不致有所懷疑，而得以確信其
      為真實之程度。此外，本件復查無其他積極證據足認被告
      2 人有公訴人所指殺人未遂之犯行，揆諸前揭法條規定及
      判例意旨，本件既不能證明被告2 人犯罪，自應諭知被告
      2 人均為無罪之判決。
七、原判決就被告乙○○、丙○○被訴殺人未遂罪部分，以不能
    證明被告2 人犯罪，而諭知被告2 人無罪之判決，經核並無
    不合。檢察官上訴意旨，以(一)本件事實經過，業經告訴人甲○○迭於偵查及審判中結證述明確，並有當時查獲本案之員
    警丁智勇、劉書民證述可參。衡情，被告2 人若非有殺人之
    主觀犯意，何以須攜帶可發射金屬或子彈具有殺傷力之改造
    手槍前往高雄市三民區○○○路與明誠二路路口之「大樂停
    車場」妨害告訴人之甲○○行動自由？並持槍抵住甲○○之
    頭部，且向甲○○恫稱「要讓你死」？又持槍抵住甲○○之
    心臟？(二)且被告2 人原意欲將告訴人甲○○載往高雄縣仁武
    鄉空曠處，顯係欲至無人之處行兇，足見被告2 人殺人犯意
    明確，僅係因被告乙○○與甲○○於途中在車內發生爭執及
    拉扯，致被告乙○○所持改造手槍擊發子彈1 發，然此乃偶
    發狀況，無礙被告2 人殺人犯意之成立，原審以此時案發時
    間為16時許之白日，地點係在人潮往來之街道，而認被告2
    人斷無在上揭時、地逞兇之理，認定被告2 人無殺人犯意，
    論理顯有失據等為由，指摘原判決關於該部分不當云云。然
    查：告訴人甲○○於被告乙○○因本案被羈押期間96年11月
    14日將富驛公司高達1 億600 萬元之資產，全數交還，其中
    被告乙○○持股之價值則有85,169,584元之多，可見被告乙○○找告訴人甲○○出面解決，並非僅單純之個人感情問題
    ，而被告乙○○持有扣案之槍、彈之目的，且對之出言稱「
    要讓你死」等語，無非係要以此使甲○○心生恐懼而脅迫甲○○與之談判，因此才要丙○○將車開往山區談判，果真被
    告乙○○持槍之目的在於殺害甲○○，則從甲○○被制伏至
    後來與被告乙○○發生爭執，這段長達10餘分鐘之時間內，
    被告乙○○有機會下手殺害甲○○，甲○○豈能倖存！何況
    甲○○如被被告乙○○殺死，登記在甲○○名下之財產，不
    但無法過戶為其他股東名義，亦無法解決富驛公司及股東權
    益問題，且將變成甲○○之遺產，更無法追討，更將使整件
    事情複雜化，故被告乙○○並無殺害甲○○之動機及犯意甚
    明；而被告丙○○與甲○○素無恩怨，更無殺害甲○○之可
    能，可見被告2 人並無殺害甲○○之動機。是檢察官上訴，
    為無理由，應予駁回。
據上論斷，應依刑事訴訟法第368 條、第369 條第1 項前段、第
364 條、第299 條第1 項前段，刑法第28條、第302 條第1 項、
第51條第5 款，刑法施行法第1條 之1 ，判決如主文。
本案經檢察官蔡國禎到庭執行職務。
中    華    民    國    97    年    6     月    30    日
                  刑事第二庭  審判長法  官  林正雄
                                    法  官  陳啟造
                                    法  官  黃壽燕
以上正本證明與原本無異。
如不服本判決應於收受本判決後10日內向本院提出上訴書狀，其
未敘述上訴理由者，並得於提起上訴後10日內向本院補提理由書
狀（均須按他造當事人之人數附繕本）「切勿逕送上級法院」。
中    華    民    國    97    年    6     月    30    日
                                    書記官  梁雅華
附錄本判決論罪科刑法條：
刑法第302 條
  私行拘禁或以其他非法方法，剝奪人之行動自由者，處5 年以
  下有期徒刑、拘役或3 百元以下罰金。
  因而致人於死者，處無期徒刑或7 年以上有期徒刑，致重傷者
  ，處3 年以上10年以下有期徒刑。
  第 1 項之未遂犯罰之。
槍砲彈藥刀械管制條例第8 條
  未經許可，製造、販賣或運輸鋼筆槍、瓦斯槍、麻醉槍、獵槍
  、空氣槍或第4 條第1 項第1 款所定其他可發射金屬或子彈具
  有殺傷力之各式槍砲者，處無期徒刑或5 年以上有期徒刑，併
  科新臺幣1 千萬元以下罰金。
  未經許可，轉讓、出租或出借前項所列槍枝者，處5 年以上有
  期徒刑，併科新臺幣1 千萬元以下罰金。
  意圖供自己或他人犯罪之用，而犯前二項之罪者，處無期徒刑
  或7 年以上有期徒刑，併科新臺幣1 千萬元以下罰金。
  未經許可，持有、寄藏或意圖販賣而陳列第1 項所列槍枝者，
  處3 年以上10年以下有期徒刑，併科新臺幣700 萬元以下罰金
  。
第 1 項至第 3 項之未遂犯罰之。
槍砲彈藥刀械管制條例第12條
  未經許可，製造、販賣或運輸子彈者，處1 年以上7 年以下有
  期徒刑，併科新台幣500 萬元以下罰金。
  未經許可，轉讓、出租或出借子彈者，處6 月以上5 年以下有
  期徒刑，併科新台幣300 萬元以下罰金。
  意圖供自己或他人犯罪之用，而犯前二項之罪者，處3 年以上
  10年以下有期徒刑，併科新台幣700 萬元以下罰金。
  未經許可，持有、寄藏或意圖販賣而陳列子彈者，處5 年以下
  有期徒刑，併科新台幣300 萬元以下罰金。
  第 1 項至第 3 項之未遂犯罰之。


司法院資訊處製作；財團法人民間司法改革基金會備份。
